【裁判字號】    94,重訴,50
【裁判日期】    950403
【裁判案由】    毒品危害防制條例
【裁判全文】
臺灣桃園地方法院刑事判決              94年度重訴字第50號
公  訴  人  台灣桃園地方法院檢察署檢察官
被      告  丁○○
選任辯護人  林宗竭律師
上列被告因毒品危害防制條例案件，經檢察官提起公訴（94年度
偵字第14315 號），本院判決如下：
    主  文
丁○○共同運輸第一級毒品，處有期徒刑拾壹年。扣案之海洛因
肆包（合計驗餘淨重一○四三．二公克，純度百分之八四．二五
，純質淨重八七八．九公克）均沒收銷燬之，扣案之空包裝袋肆
個（含白色膠帶，合計重六八．九九公克）、繃帶壹捆、束褲壹
件及NOKIA 廠行動電話壹支均沒收。
    事  實
一、丁○○明知海洛因係毒品危害防制條例第2 條第2 項第1 款
    公告之第1 級毒品，並屬懲治走私條例公告管制物品項目及
    其數額第4 款之管制進出口物品，非經許可不得非法運輸進
    入我國境內。詎丁○○於民國94年初因積欠真實姓名不詳，
    綽號為「小如」成年女子之台中地區某地下錢莊業者新台幣
    （以下同）10萬元，該「小如」之女子乃介紹其與綽號為「
    福哥」，本名為己○○之成年男子認識，己○○乃以代為清
    償上開借款為條件要求丁○○為其至柬埔寨運輸毒品入境，
    丁○○因無力償債，遂同意己○○之提議，並將其身分證件
    交予己○○辦理護照、簽證等事宜。嗣因丁○○無出國經驗
    ，己○○遂於同年5 月7 日至10日及同年月14日至18日兩度
    帶同丁○○搭機往返柬埔寨金邊市，教導林女如何搭機、通
    關等事宜，其後己○○又安排丁○○於同年7 月14日單獨搭
    機至柬埔寨金邊市，與前2 日先行到金邊市之己○○碰面，
    己○○並於翌（15）日上午當晚在飯店房間內交付3 包不明
    物品及繃帶予丁○○，並告知其要先回國，當晚會有他人會
    來找林女，同日晚上8 、9 時許，一名成年女子「甲○○」
    前來飯店房間找丁○○，詢問是否會緊張，得知丁○○會緊
    張後，乃取出1 根摻有毒品之香菸予丁○○抽，翌（16）日
    上午8.9 時許甲○○再次前來，並幫忙將上開己○○交付之
    不詳物品，以上開繃帶綑綁在其左、右大腿及腰間，並穿上
    己○○先前於台灣交付之束褲後，於同日搭機返回台灣，並
    與己○○在台中市碰面將上開不詳物品取走。嗣丁○○與己○○、甲○○於同年月25日基於運輸第一級毒品海洛因及私
    運管制物品進口之犯意聯絡，由己○○將丁○○之護照、機
    票及楊某所有之NOKIA 廠行動電話1 支（含不詳者名義之SI
    M 卡1 張）、束褲1 件交付予丁○○，囑咐其於同年月31日
    搭機至柬埔寨金邊市運輸毒品返台，其後甲○○、己○○則
    分別於同年月29日、30日先行搭乘長榮航空公司編號BR265
    號班機至柬埔寨金邊市，丁○○則依己○○之安排，於同年
    月31日搭乘長榮航空公司編號BR265 號班機至柬埔寨金邊市
    ，甲○○並於丁○○在金邊市機場出關發生困難時出面予以
    協助，其後由己○○帶同丁○○下榻於該市之「HOLIDAY
    INTERNATIONAL HOTEL 」內，迨同年8 月3 日上午，己○○
    至該旅館丁○○住宿之房間內，將以透明塑膠袋盛裝之海洛
    因4 包（合計驗餘淨重1043.2公克，純度百分之84.25 ，純
    質淨重878.9 公克，空包裝合計重68.99 公克）及己○○所
    有之繃帶1 捲交予丁○○，並要丁○○返回台灣後即將上開
    行動電話開機，以便聯繫（如未開機表示林女已出事），丁○○既並未拆封察看，而基於即便係第1 級毒品海洛因，亦
    同意為己○○運輸回台灣，以獲得己○○為其清償借款5 萬
    元報酬之不確定故意予以收受，同日晚間11、12 時 許，甲○○又至上開房間與丁○○談話，並交付1 支摻有海洛因之
    香菸予丁○○施用，以舒緩林女之心情即離開。翌（4）日
    上午，甲○○再至飯店房間內，將上開海洛因先以白色膠帶
    分別黏貼於腰間及左、右大腿內側（其中腰間2 包，左、右
    大腿內側各1 包），並上開繃帶綑綁，丁○○再穿著上開束
    褲予以遮藏後，自行搭車離開該旅館，而運輸上開海洛因至
    柬埔寨金邊市機場，並於當日中午12時30分許，搭乘長榮航
    空公司編號BR266 班機返台，於當日下午將近5 時，飛抵桃
    園縣大園鄉中正國際機場，而私運輸管制進口之第1 級毒品
    海洛因進入我國國境。同日下午5 時20分許，丁○○在機場
    二期航廈綠線檢查檯通關時，因行跡可疑，被帶至二期航廈
    入境海關檢查室，為財政部台北關稅局（以下簡稱「台北關
    」）關員乙○○會同內政部警政署航空警察局（以下簡稱「
    航警局」）安檢隊員警丙○○當場查獲，並扣得上開海洛因
    （含白色膠帶及透明塑膠袋）及繃帶、束褲、手機等供運輸
    毒品所用之物。
二、案經航警局移請臺灣桃園地方法院檢察署檢察官偵查起訴。
    理  由
一、訊之被告丁○○對於其自柬埔寨金邊市搭機攜帶扣案之海洛
    因進入台灣，在中正機場為台北關、航警局等單位之人員查
    獲之事實，並不否認，亦坦承其有運輸毒品及私運管制進口
    物品之犯行，惟矢口否認有運輸第1 級毒品海洛因之犯行，
    並辯稱：「我不知道是海洛因，我以為是安非他命。」等語
    。辯護人亦以：被告主觀上所知係運輸第2 級毒品安非他命
    ，依「所知輕以所犯，從其所知」之法理，本件應依毒品危
    害防制條例第4 條第2 項之運輸第2 級毒品罪處斷等語。
二、本院查：
  (一)被告於94年8 月4 日中午12時30分許，自柬埔寨金邊市搭乘
    長榮航空公司編號BR266 班機返台，於同日下午將近5 時，
    飛抵中正國際機場，同日下午5 時20分許，在機場二期航廈
    綠線檢查檯通關時，因行跡可疑，被帶至二期航廈入境海關
    檢查室，為證人台北關關員乙○○會同航警局員警丙○○當
    場查獲其腰間藏放2 包及左、右大腿內側各1 包以透明塑膠
    袋包裝，白色粉末物品，並以繃帶綑綁，外穿著束褲遮藏等
    情，迭據被告於警訊、偵訊及本院訊問、審理時坦承不諱，
    核與證人乙○○、丙○○、證人，即本件航警局承辦人戊○○於本院審理時證述之情節相符，並有被告之旅客人出境記
    錄查詢3 張、定位及搭機紀錄1 張、護照影本1 張、台北關
    稅局扣押貨物、運輸工具收據及搜索筆錄1 份、刑案現場照
    片10 張 、電子機票影本1 張、登機證影本1 張（偵卷第5
    至10、15 至21 、25至29、【重覆編碼】24、25、33至35頁
    、本院94年度聲羈字第52 1號卷第6 、7 頁、本院卷(一)第8
    至13、33至35 、70 至80、163 頁、本院卷(二)第32至37頁）
    在卷暨上開白色粉末4 包（含白色膠帶及透明塑膠袋等外包
    裝，均由法務部調查局【以下簡稱「調查局」】保管）、繃
    帶1 捆、束褲1 件及行動電話1 支扣案可資佐證。
  (二)上開查獲之白色粉末經送調查局鑑定結果，均檢出含有第1
    級毒品海洛因成分，合計驗餘淨重1043.2公克，純度百分之
    84.25 ，純質淨重878.9 公克；另其外包裝，合計重量為
    68.99 公克等情，有該局94年9 月27日調科壹字第08000996
    5 號鑑定通知書1 份在卷可稽（本院卷(一)第94頁）。是被告
    自柬埔寨金邊市運輸進入台灣地區之白色粉末為第1 級毒品
    海洛因，可以認定。
  (三)被告雖辯稱：伊不知是海洛因，以為是安非他命等語；辯護
    人亦以被告所知輕於所犯，應從其所知處斷等語。經查：
    (1)東南亞半島，尤其泰國北部、緬甸及寮國等靠近山區之金
      三角地區盛產海洛因毒品，每年自此地區經由東南亞半島
      偷運輸出世界各地之海洛因不計其數；另毒梟利用國人到
      此等地區旅遊返國之際，在身上或攜帶之物品（例如土產
      、食品、行李）夾藏運輸海洛因進口，為治安或海關人員
      在機場查獲之情形，亦為報章或電視等傳播媒體上所常見
      。而被告係73年4 月5 日出生，此有其年籍載明在卷可稽
      ，其於本件案發時雖僅21歲，惟並非幼兒、稚童，不可能
      對上開事實全然無知。雖被告供稱：「其對毒品的認識只
      知道安非他命，不知道其他毒品」等語，惟其亦坦承「聽
      過『四號』這種東西」（本院卷(一)第34頁），而所謂之「
      四號」，係毒品海洛因之通稱，此為眾所周知之事實，顯
      示被告對毒品種類中有一種係「海洛因」一節，並非全然
      不知。再者，被告於案外人己○○要其出國夾帶物品回台
      時，曾詢問所攜帶物品是否為毒品，楊某亦告知係毒品，
      惟並未告知係何種毒品及己○○在柬埔寨交付毒品時，其
      看到裡面是白白的東西時等情，亦據其於本院準備程序及
      審理時陳述在卷（本院卷(一)第34頁、本院卷(二)第34頁）。
      而被告於案外人己○○交付上開毒品時並未予以查明、確
      定係何種毒品，自不可能將該等毒品係第1 級毒品海洛因
      之可能性完全排除。
    (2)本件依公訴人提出及本院依職權調查之證據，固無法證明
      被告於運輸扣案物品之時，明知該等毒品確為「海洛因」
      。惟被告案發前應知悉有人私運海洛因進入台灣之社會事
      實存在，其在海洛因氾濫之東南亞半島地區受託運輸「毒
      品」到台灣，又未採取確切之行動確認所運輸者確非海洛
      因毒品，即予以允諾、收受，並代為運輸，足認其對於所
      運輸之毒品，縱係第1 級毒品海洛因，亦在所不惜。是被
      告對於本件運輸海洛因之犯罪事實具有不確定之故意，可
      以認定。被告以其以為所運輸者係安非他命，要係事後卸
      責之詞，不足採信。辯護人以被告不知所運輸之毒品為海
      洛因，其所知輕於所犯，不應論以運輸第1 級毒品罪等語
      ，亦非可足採。
  (四)又本件係案外人己○○以代為清償被告向案外人「小如」借
    款為條件，由己○○安排被告至柬埔寨金邊市運輸海洛因入
    境，其間己○○先後於同年5 月7 日至10日、同年月14日至
    18 日2度帶同被告搭機往返柬埔寨，以熟悉出入境事宜，後
    於同年7 月12日由被告單獨搭機至柬埔寨與己○○、甲○○
    碰面，並於同年月14日託付夾帶不詳物品返回台灣，嗣於同
    年7 月31日前1 星期左右案外人己○○再次要求其搭機至柬
    埔寨金邊市為其帶毒品返回台灣，交付其扣案之行動電話、
    束褲，其於7 月31日出國後，己○○於同年8 月3 日交付扣
    案之海洛因及繃帶，其後並由案外人甲○○於同年8 月4 日
    返台當日上午在旅館房間內幫忙將海洛因藏放於腰間及大腿
    內側在等情，亦據其於本院調查、審理中陳述在卷，並有其
    等3 人之入出境查詢結果各1 份在卷可稽（偵卷第頁、本院
    卷(一)第9 至13、160 至162 頁、本院卷(二)第32至37頁）。是
    本件扣案之海洛因係案外人己○○、甲○○要求被告帶回台
    灣之事實，應屬真實可採。
  (五)綜上所述，被告與案外人己○○、甲○○共同運輸扣案之第
    1 級毒品海洛因進入台灣之犯行，事證明確，可以認定。
三、查海洛因係毒品危害防制條例第2 條第2 項第1 款規定之第
    1 級毒品，亦係行政院依據懲治走私條例第2 條第4 項授權
    公告之甲類第4 款管制進出口物品，依法不得持有、運輸或
    私運進口。核被告自柬埔寨金邊市運輸管制進口之第1 級毒
    品海洛因，並進入我國國境所為，係犯毒品危害防制條例第
    4 條第1 項之運輸第1 級毒品罪及懲治走私條例第2 條第1
    項之私運管制物品進口罪。其持有第1 級毒品之低度行為，
    應為運輸之高度行為吸收，不另論罪。又被告與案外人己○○、甲○○間就上述犯行有犯意聯絡及行為分擔，均為共同
    正犯。再被告以1 個私運海洛因進口之行為，同時觸犯上開
    2 罪，為想像競合犯，應依刑法第55條規定從一重之運輸第
    1 級毒品罪處斷。然查被告於本件案發時年僅21歲，年少識
    淺，此次因積欠地下錢莊債務，為人引誘利用，挺而走險（
    惟實際上尚未獲得約定報酬），而犯下此重罪，且其於本院
    審理中已據實將案外人己○○、甲○○指使之情節供出（尚
    不符合毒品危害防制條例第17條「供出上游」或證人保護法
    第14條等減刑之規定），其犯罪情節尚堪憫恕，而其所犯係
    最輕本刑為無期徒刑之罪，如科以最輕之刑，仍嫌過重，爰
    依刑法第59條規定酌減其刑。爰審酌被告前無不良素行、此
    有台灣高等法院被告前案紀錄表1 份可稽，其運輸入台之海
    洛因，淨重高達1 公斤，數量龐大，如流入市面，加速毒品
    之泛濫，對我國社會之安寧秩序及國人之健康所可能產生之
    危害至鉅，其行為之惡性非輕、被告犯後對於主要之事實尚
    能坦白供述，對於共犯己○○、甲○○之犯行，亦能據實陳
    述，尚具悔意等一切情狀，量處如主文所示之刑，以資懲儆
    。
四、扣案之上開海洛因係屬第1 級毒品，應依毒品危害防制條例
    第18條第1 項前段規定，諭知沒收銷燬之。扣案之盛裝海洛
    之透明塑膠袋4 個（含其上白色膠帶，合計重68.99 公克）
    、繃帶1 捆、束褲1 件及行動電話1 支均係共犯己○○所有
    ，係供藏放上開海洛因或預備聯絡交付海洛因所用之物，係
    供犯運輸海洛因犯行所用之物，應依同條例第19條第1 項規
    定諭知沒收。至於上開行動電話內之SIM 卡，並無證據證明
    該門號係共犯己○○申請，亦即並無證據證明該SIM 卡係楊
    某所有，故不得諭知沒收，併此說明。
五、據上論斷，應依刑事訴訟法第299 條第1 項前段、毒品危害
    防制條例第4 條第1 項、第18條第1 項前段、第19條第1 項
    ，懲治走私條例第2 條第1 項、第11條，刑法第11條、第28
    條、第55條、第59條，判決如主文。
本案經檢察官李允煉到庭執行職務。
中    華    民    國    95    年    4     月    3     日
                  刑事第二庭審判長法  官  徐培元
                                  法  官  尹  良
                                  法  官  潘進順
以上正本證明與原本無異。
如不服本判決，應於送達後10日內，向本院提出上訴狀。
                                  書記官  李佩玲
中    華    民    國    95    年    4     月    3     日
附錄本案論罪科刑法條全文：
毒品危害防制條例第4條
製造、運輸、販賣第一級毒品者，處死刑或無期徒刑；處無期徒
刑者，得併科新臺幣 1 千萬元以下罰金。
製造、運輸、販賣第二級毒品者，處無期徒刑或7 年以上有期徒
刑，得併科新臺幣7 百萬元以下罰金。
製造、運輸、販賣第三級毒品者，處5 年以上有期徒刑，得併科
新臺幣5 百萬元以下罰金。
製造、運輸、販賣第四級毒品者，處3 年以上10年以下有期徒刑
，得併科新臺幣3 百萬元以下罰金。
製造、運輸、販賣專供製造或施用毒品之器具者，處1 年以上7
年以下有期徒刑，得併科新臺幣1 百萬元以下罰金。
前五項之未遂犯罰之。
懲治走私條例第2條
私運管制物品進口、出口逾公告數額者，處7 年以下有期徒刑，
得併科新臺幣3 百萬元以下罰金。
以犯前項之罪為常業者，處3 年以上10年以下有期徒刑，得併科
新臺幣5 百萬元以下罰金。
第 1 項之未遂犯罰之。
第 1 項所稱管制物品及其數額，由行政院公告之。


司法院資訊處製作；財團法人民間司法改革基金會備份。
